臺灣高等法院臺中分院刑事判決　　　 94年度交上訴字第878號
上　訴　人　臺灣台中地方法院檢察署檢察官
被　　　告　乙○○　男53歲（民國○○年○月○日生）
　　　　　　　　　　身分證統一編號：Ｚ000000000號
　　　　　　　　　　住台中縣外埔鄉○○路667巷83弄75號2樓
上列上訴人因被告公共危險案件，不服臺灣臺中地方法院93年度
交訴字第 104號中華民國94年2月3日第一審判決（起訴案號：臺
灣臺中地方法院檢察署 93年度偵字第12617號），提起上訴，本
院判決如下：
    主  文
原判決撤銷。
乙○○駕駛動力交通工具肇事，致人受傷而逃逸，累犯，處有期
徒刑柒月。
    事  實
一、乙○○前曾因犯恐嚇罪，經本院判處有期徒刑五月確定，於
    民國（下同）八十八年十月六日執行完畢。猶不知悔改，復
    於九十二年八月七日十五時四十五分許，駕駛一部車牌號碼
    ＭＡ─2999號自小客車，沿桃園縣龜山鄉○○○路由長庚醫
    院往國立體育學院方向行駛，途經同路與復興一路口，適甲○○駕駛一部車牌號碼Ｙ9 ─1907號自小客車，搭載其妻丙○○（現已離婚），沿文化一路由國立體育學院往長庚醫院
    方向行駛至上開路口，並已進入路口左轉復興一路之際，乙○○於進入路口之際，因未注意車前狀況，煞車不及，致其
    所駕駛之前開自小客車車頭撞擊甲○○所駕駛之前開自小客
    車右側車身，以致丙○○因而受有頭部外傷合併腦震盪、第
    一、二頸椎受傷脫位等傷害（傷害部分業經撤回告訴，另經
    檢察官為不起訴處分確定在案），詎乙○○於肇事後，竟未
    停留現場協助救護，亦未等候報警處理，當場基於肇事逃逸
    之犯意，駕駛前開自小客車，自甲○○所駕駛車輛後方繞行
    離去，嗣經甲○○駕車於現場繞行尋找乙○○車輛未獲後，
    旋即駕車搭載丙○○前往臺中縣梧棲鎮「童綜合醫院」就診
    ，並在其所駕駛前開自小客車右側車身處發現車牌號碼ＭＡ
    ─2999號自小客車車牌一面，因而報警循線查獲肇事者乙○○。
二、案經桃園縣警察局龜山分局報告臺灣桃園地方法院檢察署檢
    察官呈請臺灣高等法院檢察署檢察長核轉臺灣台中地方法院
    檢察署檢察官偵查起訴。
    理  由
一、被告乙○○雖經本院合法傳喚而無正當理由不到庭。惟查（
    一）右開犯罪事實，業據被害人甲○○於警詢時指訴稱：「
    （問：…因何事至本所製作筆錄？）…因我發生車禍，對方
    肇事車輛逃逸，故至貴所製作筆錄。」、「（問：當時詳細
    情形為何，請詳述之？）當時我駕駛自小客Y9—1907號車由
    文化一路內側車道左轉進入復興一路上，突然文化一路往國
    立體育學院方向外側車道有一部自小客MA—2999號車車頭部
    位撞及到我所駕駛之自小客Y9—1907號車右邊中間部位，撞
    擊後我所駕駛之自小客Y9—1907號車便往左邊橫向彈開，肇
    事車輛MA—2999號車便往國立體與學院方向行駛逃逸，我便
    駕駛自小客Y9—1907號車先停至路旁，後來我又迴轉尋找該
    車（MA—2999），但未找到MA—2999號車，後來我太太，因
    身體不適，我便駕駛Y9—1907號車返回台中縣梧棲鎮童綜合
    醫院就診」、「（問：你為何知道肇事車輛為MA—2999 號
    車？）我當時只知道該部自小客MA—2999為朋馳、灰色，但
    當我回到台中縣我太太就診之童綜合醫院時，才發現一片MA
    —2999號之車牌，卡在我自小客Y9—1907號車右方兩片車門
    中間的樑上。」等語（見第七一二七號偵查卷第一二頁至第
    一三頁）。於原審審理時亦到庭陳稱：「（問：當時情形？
    ）我要左轉，被告從右邊撞到我，然後就開走，我就繞一圈
    ，要找被告，找不到被告，就回到現場，又沒有看到被告，
    我就開車回清水，肇事地點桃園林口長庚醫院附近。因我太
    太當時有點頭痛，而且當時車上有小孩，只有一歲，沒有人
    照顧，所以沒有在長庚醫院就醫，回來後就直接送童綜合就
    診。」等語，並有交通事故現場照片六張附卷足按（見第七
    一二七號偵查卷第一七頁）。（二）被害人甲○○於偵查時
    經以證人身分具結後先後證稱：「（問：車禍發生之後，有
    無停下來？）有，但不是停在他（指被告）撞我的位置，我
    往前開停在我左轉要走的那條路路邊。」、「（問：當時你
    為何沒有報警？）當時我停下來沒有看到對方，後來我繞了
    林口長庚一圈確定沒有看到對方，因為我車上有我太太跟我
    兒子，我太太跟我說不舒服，我問他要在長庚或是回台中，
    他說要回台中，所以就開回台中，因為我一直沒有下車，所
    以不知道對方車牌在我車上。」、「（問：如你所言，對方
    從你右邊撞過來，對方又如何離開現場？）因為我想當時車
    流量大，所以往前開，我還沒往前開時，他就從我後面繞過
    去。」等語（見第七一二七號偵查卷第二七頁）及「（問：
    肇事後如何處理？）肇事後我見對方自我後面開走，他是沿
    著文化一路開走，我就往前開至復興路上的轉角路邊，下車
    查看沒有看見肇事車輛，他是賓士舊型墨綠色，之後我沿著
    復興路往前走右轉先送太太至急診處，我問太太要不要在長
    庚就診，他說要回台中，我一直回至台中才發現車上夾著肇
    事車牌，我太太在童綜合醫院梧棲院區就診。」等語（見第
    一二六一七號偵查卷第一四頁）。（三）被害人丙○○確因
    上開車禍致受有頭部外傷合併腦震盪、第一、二頸椎受傷脫
    位等傷害，亦經被害人丙○○陳明在卷，並有診斷證明書一
    份在卷可稽（見第七一二七號偵查卷第一一頁）。（四）被
    告於警詢及原審審理時亦坦承於前開時間有駕駛一部車牌號
    碼ＭＡ─2999號自小客車，在桃園縣龜山鄉○○○路與復興
    一路口，與被害人甲○○所駕駛車牌號碼Ｙ9─1907 號自小
    客車相撞之事實不諱（見第七一二七號偵查卷第五頁反面至
    第六頁、原審卷第四四頁），雖被告於原審辯稱：「我是直
    行車，對方是左轉車，擦撞後我人留在現場，停了約二十分
    鐘，我下來找不到對方的車子，他已經開走了只是沒有報警
    」云云。但查被告確係於肇事後逃逸，已據被害人甲○○陳
    述明確（已如前述）。況查兩車肇事後，被害人甲○○之自
    小客車右側受有嚴重凹陷之損壞，有上開現場照片足按，且
    被害人甲○○之妻丙○○又受有上開傷害，衡情豈有輕易放
    棄追查肇事車輛而私自離去之理？參以被害人甲○○所駕駛
    之前開自小客車於肇事後，位置係停在被告上開自小客車之
    前方，苟非被告先行離去，被告豈有不知被害人甲○○前開
    自小客車動向之理？益證被告上開所辯顯係飾卸之詞，不足
    採信。（五）至被害人甲○○於偵查時證稱：「肇事後我就
    往前開至復興路上的轉角路邊，我問太太（即證人丙○○）
    要不要在長庚就診，她說要回台中，我一直回到台中才發現
    上夾著肇事車牌，我太太在童綜合醫院梧棲院區就診」等語
    ，另證人丙○○亦證稱：「我跟甲○○說我頭很痛，他就直
    接將車開離現場帶我去醫院」等語。惟查依被害人甲○○前
    開（一）（二）於警詢、偵查及原審之陳述，即可知本件肇
    事後，係被告先往國立體育學院方向行駛逃逸，然後被害人
    甲○○再將車開至路邊，嗣又迴轉至肇事地點尋找該肇事車
    輛，因未找到該肇事車輛，加上其妻受傷亟需送醫治療，始
    開車離去，殆無疑義。被害人甲○○及證人丙○○此部分所
    陳，並無法資為有利於被告之證明。（六）綜上所述，本件
    事證已臻明確，被告之犯行堪以認定。
二、按當事人或辯護人於法院調查證據時，知被告以外之人於審
    判外之陳述不得為證據之情形，而未於言詞辯論終結前聲明
    異議者，視為同意作為證據，刑事訴訟法第一百五十九條之
    五第二項定有明文。查本件被告對於被害人甲○○上開於審
    判外之陳述，並未於言詞辯論終結前聲明異議，依刑事訴訟
    法第一百五十九條之五第二項之規定，視為同意作為證據。
    且本院審酌被害人甲○○言詞陳述作成時並非在非自由意志
    之情況下所為之陳述，認該言詞陳述適當，依同條第一項之
    規定，自得為證據。況被害人之指訴係陳述其親身體驗之被
    害經過，並非傳聞證據，縱令其未依法接受交付詰問，仍符
    合直接審理及言詞審理原則，應具有證據能力，併此敘明。
三、核被告所為，係犯刑法第一百八十五條之四之肇事逃逸罪。
    又被告前曾因犯恐嚇罪，經本院判處有期徒刑五月確定，於
    八十八年十月六日執行完畢，有台灣高等法院被告全國前案
    紀錄表足按，其於五年之內再犯本件之罪，為累犯，應依法
    加重其刑。原審疏未詳予審究，遽認本件車禍後，係被害人
    甲○○自行將車先開離現場，被告無從認定被害人是否有受
    傷，亦無法加以救護，從而為被告無罪之判決，自有違誤。
    檢察官上訴意旨執此指摘原判決不當，非無理由，應由本院
    將原判決予以撤銷改判。爰審酌被告犯罪之動機、手段、肇
    事後擅自逃逸惡性非輕、惟被害人甲○○及證人丙○○均已
    於偵查時分別表示撤回告訴（見一二六一七號偵查卷第一三
    頁）及被告犯後否認犯罪等一切情狀，量處被告如主文第二
    項所示之刑，以示懲儆。
四、被告經本院合法傳喚而無正當理由不到庭，爰不待其陳述逕
    行判決。
五、據上論結，應依刑事訴訟法第三百六十九條第一項前段、第
    三百六十四條、第二百九十九條第一項前段、第三百七十一
    條、刑法第第一百八十五條之四、第四十七條，判決如主文
    。
本案經檢察官丁○○到庭執行職務。
中　　華　　民　　國　　94　　年　　6　　月　　21　　日
                  刑事第八庭  審判長法　官　羅　得　村
                                    法　官　陳　毓　秀
                                    法　官　劉　榮　服
上列正本證明與原本無異。
如不服本判決應於收受送達後十日內向本院提出上訴書狀，其未
敘述上訴之理由者並得於提起上訴後十日內向本院補提理由書（
均須按他造當事人之人數附繕本）。
                                    書記官　周　巧　屏
中　　華　　民　　國　　94　　年　　6 　　月　　22　　日
附錄論罪條文：
刑法第一百八十五條之四
駕駛動力交通工具肇事，致人死傷而逃逸者，處六月以上五年以
下有期徒刑。
                                                      Ｉ
